【裁判字號】    97,上訴,355
【裁判日期】    970820
【裁判案由】    違反貪污治罪條例
【裁判全文】
臺灣高等法院臺南分院刑事判決         97年度上訴字第355號
上  訴  人  臺灣雲林地方法院檢察署檢察官
上  訴  人
即  被  告  乙○○
選任辯護人  賴鴻鳴律師
            羅豐胤律師
            沈銀和律師
上列上訴人因違反貪污治罪條例案件，不服臺灣雲林地方法院96
年度訴字第655號中華民國97年2月15日第一審判決（起訴案號：
臺灣雲林地方法院檢察署96年度偵字第3968、4138、4139、4352
號），提起上訴，本院判決如下：
    主  文
原判決關於乙○○製造可發射子彈具有殺傷力之改造槍枝、未經
許可持有具殺傷力9mm制式90子彈及侵占公有財物部分暨所定應
執行刑部分，均撤銷。
乙○○連續未經許可，製造可發射子彈具有殺傷力之改造槍枝，
處有期徒刑捌年，併科罰金新臺幣陸拾萬元，罰金如易服勞役，
以罰金總額與陸個月之日數比例折算，扣案如附表一所示之物沒
收；又公務員侵占公有財物，處有期徒刑年，褫奪公權貳年。
被訴未經許可持有具殺傷力9mm制式90子彈（型號：MKE9P05號）
部分，無罪。
其他上訴【被訴未經許可持有刀械及未經許可持有口徑0.22吋制
式子彈20顆部分】駁回。
乙○○上開撤銷改判有罪部分與未經許可持有子彈，處有期徒刑
壹年陸月，併科罰金新臺幣壹拾萬元，罰金如易服勞役，以新臺
幣壹仟元折算壹日，扣案如附表二編號50所示之物沒收經駁回上
訴部分，應執行有期徒刑拾壹年，併科罰金新臺幣陸拾伍萬元，
罰金如易服勞役，以罰金總額與陸個月之日數比例折算，褫奪公
權貳年，扣案如附表一與附表二編號50所示之物均沒收。
    事    實
一、乙○○為法務部調查局雲林縣調查站調查員，負責犯罪防制
    業務，為公務員。其明知可發射子彈具有殺傷力之各式槍砲
    、子彈，均屬槍砲彈藥刀械管制條例管制之違禁物，非經中
    央主管機關許可，不得製造、持有，竟未經許可，分別基於
    製造可發射子彈具有殺傷力改造槍枝之概括犯意與持有子彈
    之犯意，於：
  (一)民國84年至94年9月間，陸續於附表一所示時、地，以附表
    一所示之方式取得該附表一所示狀態之槍枝，並陸續在雲林
    縣臺西鄉新興村林姓友人（綽號：水利，已死亡）所開設之
    雜貨店，以及其於93年間向不知情之高中同學丙○○所借用
    之雲林縣斗南鎮○○路○段182之1號房屋等兩處地點，以車
    床、鑽床等工具及附表一（編號4除外）所示之方式，連續
    將上開槍枝改造成如附表一所示之狀態。
  (二)87年某日，因其居住於雲林縣西螺鎮之同學林均益父親剛過
    世，欲報繳林均益父親所有之口徑0.22吋制式子彈20顆（即
    附表二編號23與編號50所示之物），遂自林均益之處收受該
    批子彈後而持有之。
二、又乙○○明知進行打靶訓練時，擔任助教之人員，應將子彈
    如數交給射擊手，射擊完畢，應再將已擊發彈殼如數繳回，
    俾供清點子彈數量。詎其竟基於為自己不法所有之意圖，於
    96年7月27日下午2時許，於雲林縣調查站進行例行性打靶訓
    練之際，將其在他處取得之9mm制式90子彈彈殼1顆，預先放
    入衣袋內，攜至雲林縣警察局斗南分局建國派出所靶場，並
    趁其擔任調查員蔡明志助教之機會，於領取完調查局所有、
    批號為MJIB -06號之制式子彈57顆後，將該批號之子彈1顆
    放入褲袋內，據為己有而侵占，未經許可持有該顆子彈。而
    後，另將其餘56顆子彈放置於架子上供蔡明志打靶使用，待
    蔡明志打靶完畢後，將其所攜帶之上開9mm制式90子彈彈殼1
    顆，混入蔡明志所擊發之56顆彈殼中，一併繳回。
三、嗣於96年7月28日2時許，經司法警察持搜索票，對上開乙○○向丙○○借用之房屋進行搜索，並扣得如附表二編號1至
    65所示之物；又經雲林縣調查站清查後，發現上開9mm制式
    90子彈（型號：MKE9P05號）彈殼1顆，於同年8月13日交與
    臺灣雲林地方法院檢察署檢察官扣案後，始得悉上情。
四、案經行政院海岸巡防署海洋巡防總局偵防查緝隊、雲林縣警
    察局報告臺灣雲林地方法院檢察署檢察官暨臺灣雲林地方法
    院檢察署檢察官自動檢舉偵查起訴。
    理  由
壹、程序方面：
  (一)按被告以外之人於審判外之言詞或書面陳述，除法律有規定
    者外，不得作為證據，刑事訴訟法第159條第1項固有明文，
    惟被告以外之人於審判外之陳述，雖不符刑事訴訟法第159
    條之1至第159條之4之規定，而經當事人於審判程序同意作
    為證據，法院審酌該言詞陳述或書面陳述作成時之情況，認
    為適當者，亦得為證據；當事人、代理人或辯護人於法院調
    查證據時，知有第159條第1項不得為證據之情形，而未於言
    詞辯論終結前聲明異議者，視為有前項之同意，同法第159
    條之5第1、2項，亦分別定有明文。本件具傳聞性質之言詞
    或書面陳述除下述之職務報告外，被告及辯護人等於本院審
    理時已分別表示同意作為證據或未於言詞辯論終結前聲明異
    議，本院審酌各該言詞及書面作成時之情況，認為適當，依
    上開規定，自均得作為證據。
  (二)至於司法警察甲○○、林益源所製作之職務報告，乃被告以
    外之人於審判外之書面陳述，依刑事訴訟法第159條第1項規
    定，自不得作為證據。
貳、實體方面：
甲、撤銷改判有罪部分（即製造可發射子彈具有殺傷力之改造槍
    枝及侵占公有子彈部分）：
一、關於被告成立事實欄一所示犯行的認定：【事實欄一的扣案
    物品在被告向友人借用的處所查獲】
  (一)有關事實欄一的扣案物品（包含附表一與附表二編號23、25
    與50所示之物），均由司法警察在96年7月28日2時左右，持
    原審所核發的96年度聲搜字第354號搜索票，前往雲林縣斗
    南鎮○○路○段182之1號，即乙○○向丙○○借用、為陳奕
    然所有的房屋內進行搜索，並經被告同意夜間搜索後，在該
    處所扣得的物品，此部分的事實經被告在司法警察詢問與檢
    察官訊問時坦白承認（警卷第2-4頁、96年度他字第847號卷
    第13頁），核與證人丙○○於96年7月30日司法警察詢問時
    說法相同（96年度他字第847號卷第49-51頁、96年度偵字第
    3968號卷第82-83頁），並有搜索票、自願搜索同意書與搜
    索扣押筆錄各1份（警卷第15-19頁）可以佐證，應可認定，
    先予說明。
  (二)被告嗣雖於本院否認附表一槍枝為其所有，且於97年1月16
    日在原審提出陳述狀辯稱：
  1.起訴書所載第1項之(一)(二)(三)3把道具槍（即附表一編號1-3 之
    槍枝），與我在偵查庭中表示，係以水管來修理替換槍管，
    因為水管厚度較薄，與前述(一)(二)(三)之道具槍槍管厚度較厚有
    很大差異，與我之前的供述不符合，該3把道具槍應非我所
    修理的道具槍」；起訴書所載第一項之(五)長槍（即附表一編
    號5之槍枝），槍管有1阻鐵裝置，且該槍原先係零件分散並
    未組合。（原審卷第130-131頁）
  2.海巡人員於96年7月24日下午，駕駛車號末4碼為9287偵防車
    ，其中2人侵入車庫中，為屋主丙○○之表哥發現；96年7月
    28日上午8時許，又有2名海巡人員侵入車庫，為屋主丙○○
    發覺，而當時我人正在刑大，後來我向海巡人員詢問是否有
    人回去車庫，他們後來向我表示是回去拿東西；我在看守所
    時，因皮膚病與斗南鎮民戊○○同住一病房時，經鐘某告訴
    我，早在96年7月20日海巡人員便利用鐘某進入車庫中，並
    唆使鐘某提了1袋東西放置車庫中。（原審卷第130-131頁）
    。
  3.惟被告上開陳述狀之內容及其抗辯，法院無法採信之理由為
    下：
  《被告首次出現在偵查中就表示以水管替換槍管的說法》遍
    查被告的偵查中筆錄，被告就事實欄一(一)的槍枝，在偵查中
    所做的說明，從來未曾向檢察官表示過是以「水管」修理槍
    管；且在原審歷次的準備程序中，被告也從來沒有表示過在
    偵查中是向檢察官表示用水管修理槍管，只是是單純的在各
    次準備程序中改變其說法，表示是以水管的東西修理槍管。
    因此，陳述狀中首次出現「與我在偵查庭表示，係以水管來
    修理替換槍管」的說法，顯然跟事實不符。
  《被告已經多次檢視扣案槍枝，卻首次出現槍枝非其所有的
    說法》【對於事實欄一(一)的槍枝，檢察官分別在96年7月28
    日與同年9月14日的訊問中，提示給被告確認，被告從未否
    認槍枝是他所有，有訊問筆錄可以證明】。但被告除先提出
    這份陳述狀首次否認槍枝為其所有之外，也在提出這份陳述
    狀後的審理期日表示：「…，一直到地檢署製作偵訊筆錄時
    ，提到這些物品也是以口頭讓我回憶，…」（原審卷第150
    頁），被告的所辯之「以口頭讓我回憶」，顯然與事實不符
    。再者，原審受命法官提示槍枝供被告檢視的日期，是在96
    年11月7日，如果原審受命法官彼時所提示的槍枝，並非被
    告所有及修理的槍枝，被告蒙受這種不白之冤，理應當庭就
    鳴冤叫屈。然而，被告不但沒有當庭表示，反就原審受命法
    官所提示的槍枝，一一說明。且自該次準備程序結束之後，
    被告又歷經96年12月19日、97年1月10日兩次的準備程序，
    如果被告遭人如此誣陷，在這兩次的準備程序，被告也應該
    為自己的清白有所表示才是，乃被告竟未向原審法官表示遭
    人構陷的情形，反之，在原審受命法官提示其扣案槍枝長達
    2個多月之後，才又以陳述狀表示「經其檢視」發現槍枝非
    其所有，被告所述猛然驚覺的程度，明顯與常情有違。
  何況，證人鍾國彰於本院97年8月6日審理時到庭具結證述：
    「（問：原審卷第138-140頁之陳述狀是否你所寫？）是我
    寫的，但是被告要我寫的。（問：你所寫陳述狀內容是否實
    在？）不實在，我今日有另提出1份陳述狀。…（問：你所
    提陳述狀內容關於蘇惠吟毒品案、郭冠佑毒品案、製作不實
    檢舉筆錄、栽贓槍械案，何者不實在？）檢舉筆錄、栽贓槍
    械案不實在，該2部分均是被告叫我寫的。…（問：當時為
    何要這樣寫？）是被告要我這樣寫的，他說只有我能救他，
    他叫我寫這份陳述狀，當時我沒有想那麼多，因為我不懂法
    律，他說他比較懂法律，就叫我寫該份陳述狀，我本來不想
    送出該份陳述狀，但他說若我不送就來不及了，他說只有我
    能救他，我寫完該份陳述狀之後，又看到被告常常會客，他
    常想說還有誰能幫他，我才恍然大悟，他要我寫該份陳述狀
    是另有目的，我才驚覺不對，但他還要我再寫另1份陳述狀
    ，我今日若不講實話，會傷害到其他被冤枉的人。…（問：
    你所寫拿了1包東西放在那裡是假的？）是，根本沒有這回
    事。（問：那包東西是2把手槍及2把長槍？）這是沒有的事
    ，是憑空捏造的，我有保留原稿。…（問：為何你要寫海巡
    署栽贓部分？）當時他說被查獲持有槍彈，他說只有我能救
    他，並問我這段時間的相關案情，因為我也是被海巡署查獲
    的，他就在牢房裡和我討論案情，他寫了該份陳述狀的原稿
    要我照抄，當時我為張良松毒品案作證，張良松毒品案的承
    辦法官與沈之鈜貪污案的承辦法官同為林輝煌法官，該份陳
    述狀就是在這種時空背景下寄出。（問：有無人運作要你翻
    供？）沒有人要我翻供，我今日有具結故應實話實說，我不
    願意再傷害到其他被冤枉的人。」等語屬實，顯見被告所辯
    本件扣案槍枝非其所有，乃海巡署人員栽贓誣陷乙節，並無
    足採。
  參酌證人丙○○亦於本院97年8月6日審理時到庭具結證稱：
    「（問：96年7月20幾日，是否有看到2個人到你的房子？）
    當時我表哥剛好開車從那裡經過，他看到我的車庫門沒間，
    問我在不在？我說不在，他當時人在車上，我回去的時候有
    繞過去看，看到門已經關上，裡面的東西跟平常一樣，我就
    又出來了。（問：時間是何時？）印象中應該是在被告出事
    前約1個月或不到1個月。…（問：該2人為何人？是否1高1
    矮？1胖1瘦？）我表哥沒有跟我說是1高1矮，他當時在對面
    車道，離了1段距離，看過去感覺裡面有人。（問：你表哥
    有無提到特徵？）沒有。（問：據你判斷是何人？）不知道
    。（問：你何時告訴被告此事？）被告收押後解除禁見時，
    約9月上旬，我才向他提起此事。（問：據你判斷，是否海
    巡署人員？）不知道。（問：車牌號碼為何？）未看到有車
    子或車牌。」等情明確，益足見本件並無被告上開陳述狀所
    指稱之海巡人員於96年7月24日下午，駕駛車號末4碼為9287
    偵防車，其中2人侵入車庫中，為屋主丙○○之表哥發現；
    96 年7月28日上午8時許，又有2名海巡人員侵入車庫，為屋
    主丙○○發覺等情形。
  基上說明，被告所提出的上開陳述狀內容，明顯有以上諸多
    不合情理及與事實不符合之處，法院顯難採信被告此部分之
    抗辯。
  (三)關於事實欄一(一)的部分：
  １就附表一編號1的部分：【被告偵查中已自白犯罪、並有鑑
    定意見可以認定其自白與事實相符】
  1.被告在偵查中已經自白犯罪，分別在96年7月28日司法警察
    詢問、檢察官訊問時，以及同年9月14日檢察官訊問時，坦
    承：附表一編號1的槍枝是84年在斗六市火車站前麥當勞大
    樓模型店以新臺幣（下同）3千6百元購買的，這把槍是塑膠
    撞針容易損壞，因此將塑膠撞針改成銅製品撞針，原本的亞
    鉛合金槍管換成金屬槍管，被告是陸陸續續一直組合這把槍
    （警卷第5頁、96年度他字第847號卷第19-20頁、96年度偵
    字第3968號卷第110頁）；於96年11月7日原審準備程序時亦
    供承：附表一編號1的槍枝是在84年購買，當時購買時就是
    金屬滑套，整把槍是亞鉛合金金屬，幾乎跟真槍一樣，只是
    材質比較差（原審卷第68頁）。
  2.扣案附表一編號1的槍枝經送內政部警政署刑事警察局進行
    鑑定，內政部警政署在96年8月14日做成刑事警察局刑鑑字
    第0960118527號槍彈鑑定書（下稱鑑定書），其鑑定意見認
    定：附表一編號1的槍枝是改造手槍，由仿WALTHER廠PPK/S
    型半自動手槍製造的槍枝，換裝土造金屬槍管而成，欠缺撞
    針，無法供擊發適用子彈使用，認不具殺傷力（96年度偵字
    第3968號卷第52頁）。之後，再經檢察官以便簽詢問，經內
    政部另於96年9月3日，以內授警字第0960871414號函（下稱
    內政部函），對於鑑定書的內容再次函覆說明，其函覆說明
    認定：附表一編號1的槍枝是換裝土造金屬槍管而成的改造
    手槍，但欠缺撞針，無法供擊發適用子彈使用，認不具殺傷
    力，認非屬槍砲彈藥刀械管制條例之管制槍枝，惟其換裝的
    土造金屬槍管，認屬內政部86年11月24日台（86）內警字第
    8670683號公告的槍砲主要組成零件（96年度偵字第3968號
    卷第102頁）。因此，附表一編號1的槍枝，確實是以屬於槍
    砲主要零組件的土造金屬槍管加以替換，也有上面的鑑定書
    與回函可以證明，此部分的事實，應該可以認定。
  3.被告雖然在96年7月28日檢察官訊問時表示曾經將附表一編
    號1槍枝的塑膠滑套用金屬滑套加以替換，檢察官也起訴被
    告以更換金屬滑套的方式改造槍枝。但是在96年11月7日原
    審準備程序時被告表示，附表一編號1的槍枝，原本就是金
    屬滑套（參見原審卷第68頁）。因此，經原審再將附表一編
    號1的槍枝送鑑定，並以函文就被告有關未更換金屬滑套的
    辯解，詢問內政部警政署刑事警察局。該局於96年12月26日
    以刑鑑字第0960177659號函（下稱刑事警察局函）說明：該
    局在鑑定書中，鑑定結果七僅提及該槍枝是「換裝土造金屬
    槍管而成」之改造手槍，並未提及換裝金屬滑套（原審卷第
    98頁）。是以，雖然被告曾經在檢察官訊問時，曾經說過附
    表一編號1的槍枝原來是塑膠滑套經過更換才變成金屬滑套
    ，嗣於本院審理時，再為如此供述，但是從刑事警察局函的
    說明來看，應該可以認定附表一編號1的槍枝確實如被告於
    原審準備程序所言，原來就是金屬滑套。
  4.基上，被告將附表一編號1原來沒有殺傷力的道具槍，以銅
    製撞針取代原先的塑膠撞針，再以屬於槍砲主要零組件的土
    造金屬槍管加以更換，應該可以認定被告在主觀上確實是出
    於製造可發射子彈具有殺傷力改造槍枝的犯意，已著手改造
    ，僅因尚未完成，不具殺傷力而未遂。
  ２附表一編號2的部分：【被告偵查中已自白犯罪，並有鑑定
    意見可以認定其自白與事實相符】
  1.被告在偵查中已經自白犯罪，分別在96年7月28日以及同年9
    月14日檢察官訊問時坦承：附表一編號2的槍枝是貝瑞塔型
    道具槍，去斗六火車站前的模型店以6千元的代價購買的，
    原本的亞鉛合金槍管改造成金屬的槍管，原本90口徑槍管改
    成80口徑，也將原先較粗的鋼製撞針，換成較細之銅製撞針
    ，改完後就無法擊發（96年度他字第847號卷第19-20頁、96
    年度偵字第3968號卷第111頁）；亦於96年11月7日原審行準
    備程序時供承：附表一編號2的槍枝是86年所購買，當時整
    枝都是合金做的，槍機的部分是塑膠槍機，撞針的部分本來
    是鋼鐵的，因為壞掉，所以拿1個銅條來替換（原審卷第68
    頁）。因此，這1部分的事實，被告已經在偵查中自白，並
    有檢察官的訊問筆錄可以證明。
  2.扣案附表一編號2的槍枝經送內政部警政署刑事警察局進行
    鑑定，鑑定書的鑑定意見認定：附表一編號2的槍枝是改造
    手槍，由仿BERETTA廠92FS型半自動手槍製造的槍枝，換裝
    土造金屬槍管而成，撞針過短，無法供擊發子彈使用，認不
    具殺傷力（96年度偵字第3968號卷第52頁）。之後，再經檢
    察官以便簽詢問，經內政部函再次說明：附表一編號2的槍
    枝是換裝土造金屬槍管而成的改造手槍，但撞針過短，無法
    供擊發子彈使用，認不具殺傷力，非屬槍砲彈藥刀械管制條
    例之管制槍枝，惟其換裝之土造金屬槍管，認屬內政部上開
    公告查禁之槍砲主要組成零件（96年度偵字第3968號卷第10
    2頁）。因此，附表一編號2的槍枝，是用屬於槍砲主要零組
    件的土造金屬槍管加以替換而成，有鑑定書與回函可以證明
    ，此部分的事實，應該可以認定。
  3.被告在96年7月28日檢察官訊問時雖然承認曾將原本的亞鉛
    合金槍管改造成金屬的槍管（96年度他字第847號卷第19頁
    ），但在同年11月7日原審準備程序時翻供改稱：附表一編
    號2的槍枝因為買回來後曾摔壞，而用水管與原先的合金的
    槍管接合加以修復，所以附表一編號2的槍枝槍管前半部為
    水管，後半部為合金，並非整枝都是金屬槍管云云（原審卷
    第68頁）。因此，經原審再將附表一編號2的槍枝送鑑定，
    並以函文就被告有關槍管前半部為水管後半部為合金的辯解
    ，詢問內政部警政署刑事警察局。刑事警察局函說明：經檢
    視槍枝之槍管，其外觀有明顯圈狀車造痕跡且與原廠製造之
    材質不符，並非將原廠槍管內阻鐵打通，故研判為換裝之土
    造金屬槍管（原審卷第98頁）。本院認為，被告在附表一編
    號2的槍枝送鑑定前，即96年7月28日檢察官訊問時，就先表
    示確實將附表一編號2的槍枝，從原本亞鉛合金的槍管改造
    成金屬的槍管，被告當日的供述也與之後鑑定的結果相符；
    而且在鑑定結果出爐後，也就是同年9月14日，檢察官再次
    提示槍枝給被告確認時，被告非但沒有更動改造金屬槍管的
    供詞，反而再表示是將原先90口徑的槍管，更改為80口徑的
    槍管。再者，如果將被告準備期日的辯解與其先前之供述合
    併觀察，附表一編號2的槍枝前半部應該是80口徑的水管槍
    管，後半部應該是原廠90口徑的合金槍管，而且經過被告以
    不同口徑槍管接合的痕跡，應該顯而易見，才合情理。但原
    審再將附表一編號2的槍枝送鑑定後，經鑑定機關刑事警察
    局檢視該槍的槍管，除了並未發現被告所說的接合痕跡之外
    ，依被告的辯解應該至少槍管後半部材質會與原廠的材質相
    同，【惟刑事警察局函卻明確表示：附表一編號2的槍枝「
    外觀有明顯圈狀車造痕跡且與原廠製造之材質不符」。顯然
    被告在法院所做的辯解與事實不符，不足採信】，應以被告
    在檢察官訊問之時的說法較為可採。
  4.因此，被告將附表一編號2原無殺傷力的道具槍，以較細的
    銅製撞針取代原先較粗的鋼製撞針，再以屬於槍砲主要零組
    件的土造金屬槍管加以更換，應該可以認定被告在主觀上確
    實是出於製造可發射子彈具有殺傷力改造槍枝的犯意，而為
    事實欄一附表一編號2的犯行，因換裝之撞針過短，無法擊
    發子彈而使其改造後之槍枝不具殺傷力致未遂。
  ３附表一編號3的部分：【有鑑定意見可以佐證】
  1.被告在96年11月7日原審行準備程序時坦承：附表一編號3的
    槍枝是在86年購買，原來的鋼製的撞針彈出來壞掉，後來有
    更換銅製的撞針（原審卷第69頁）；於96年7月28日警察詢
    問、檢察官訊問以及同年9月14日檢察官訊問時，亦分別供
    承：附表一編號3的槍枝是在斗六市麥當勞模型店以5千元的
    價格購買的，買回來後就慢慢改，是在臺西鄉新興林姓朋友
    （綽號：水利）他家的雜貨店裡借他的工具改的（警卷第5
    頁、96年度他字第847號卷第19頁、96年度偵字第3968號卷
    第110頁）。
  2.扣案附表一編號3的槍枝經送內政部警政署刑事警察局進行
    鑑定，鑑定書的鑑定意見認定：附表一編號3的槍枝是改造
    手槍，由仿SIG SAUER廠P220型半自動手槍製造的槍枝，車
    通金屬槍管內阻鐵而成，經檢視，槍機壁為金屬材質，外部
    以塑膠包覆，經裝填適用子彈（具彈頭直徑8.00㎜、重量
    4.34g）試射，測得彈頭之發射速度為131公尺/秒，計算其
    動能為37.4焦耳，換算其單位面積動能為70.0焦耳/平方公
    分等語（96年度偵字第3968號卷第52頁）。之後，再經檢察
    官以便簽詢問，內政部函再次說明：附表一編號3之槍枝是
    換裝土造金屬槍機而成的改造手槍，單位面積動能超過20焦
    耳/平方公分，認具殺傷力，認屬槍砲彈藥刀械管制條例第4
    條第1項第1款後段的管制槍枝（96年度偵字第3968號卷第10
    2頁）。因此，附表一編號3的槍枝是經過車通金屬槍管內的
    阻鐵，再用屬於槍砲主要零組件的土造金屬槍機加以替換而
    成，並且是具有殺傷力的管制槍枝，有鑑定書與回函可以證
    明，此部分的事實，也應該可以認定。
  3.被告在96年11月7日原審行準備程序時雖辯稱：附表一編號3
    的槍枝購買當時槍管就已經是通的，這把槍買回來玩到最後
    ，塑膠槍機破裂，槍機到目前為止還是塑膠的，且槍機仍舊
    是破裂的云云（原審卷第69頁）。然經原審再將附表一編號
    3的槍枝送鑑定，並以函文就被告有關沒有車通槍管以及槍
    機為塑膠材質的辯解，詢問內政部警政署刑事警察局，刑事
    警察局函再次確認：附表一編號3的槍枝是車通金屬槍管內
    阻鐵並加裝金屬槍機壁而成，於前次送驗時，業已實際裝填
    適用子彈（彈頭直徑8.00㎜、重量4.34g）試射，測得彈頭
    發射速度為131公尺/秒，計算其動能為37.4焦耳，換算其單
    位面積動能為70.0焦耳/平分公分（原卷第98頁）。本院認
    為，這樣的鑑定結果與被告的歷次說法核對，被告所謂沒有
    更動過槍管的說法，非但與之前鑑定書和內政部函的意見不
    符，再經原審以被告之辯解函詢鑑定機關的意見後，被告的
    說法和鑑定機關的函覆意見也完全沒有交集。反之，被告在
    96年7月28日檢察官訊問時表示：更換過槍管，將原來的合
    金槍管，更換成鐵製槍管（96年度他字第847號卷第19頁）
    ；雖然在檢察官訊問時的說法，在改造的方式上與鑑定意見
    略為不同，但曾對於槍管進行過改造之說法則和鑑定的結果
    相同。因此，本院認為被告在檢察官訊問時的說法較可採信
    ，被告應該確實曾經改造過附表一編號3槍枝的槍管，惟因
    年代久遠、槍枝數量眾多，以致於在檢察官訊問時，對於改
    造的方式，在記憶上產生落差。再者，有關槍機為塑膠材質
    的辯解，鑑定書已經明確指出附表一編號3的槍枝，「經檢
    視，槍機壁為金屬材質，外部以塑膠包覆」，而原審以被告
    的辯解再次函詢鑑定機關後，刑事警察局函仍舊說明：附表
    一編號3的槍枝是「加裝金屬槍機壁而成」；因此，被告所
    謂「槍機到目前為止還是塑膠的」的辯解，固與鑑定意見或
    原審96年11月7日準備程序當庭勘驗的結果：外部材質確為
    塑膠，並無不合之處。但對於槍機是否破裂，附表一編號3
    的槍枝經鑑定機關試射後，得以順利擊發，運作正常，認具
    殺傷力，顯見槍機是否破裂，根本不妨礙槍枝的殺傷力。
  4.因此，被告將附表一編號3原無殺傷力的道具槍，將鋼製撞
    針換裝成銅製撞針，並加裝金屬槍機壁，再車通金屬槍管內
    的阻鐵，應該可以認定被告在主觀上確實是基於製造可發射
    子彈具有殺傷力改造槍枝的犯意，而為犯罪事實欄一附表一
    編號3的犯行。
  ４附表一編號5的部分：【被告在偵查中已自白犯罪，並有鑑
    定意見可以認定自白與事實相符】
  1.被告在96年7月28日檢察官訊問時坦承：附表一編號5的槍枝
    是去斗六市向飛狐模型槍店歐先生向華山公司購買的，買來
    時槍管就是通的，動力是CO2瓦斯，有將槍身左側的彈簧換
    成較硬的，也用車床鑽孔加大吹氣嘴，槍管的材質是銅管的
    ，其他的地方都沒有改過。（96年度他字第847號卷第17-18
    頁）；於96年11月7日原審準備程序時亦供承：附表一編號5
    的槍枝是在93年底11、12月購買的。
  2.扣案附表一編號5的槍枝經送內政部警政署刑事警察局進行
    鑑定，鑑定書的鑑定意見認定：附表一編號5的槍枝是氣體
    動力式槍枝，以小型高壓氣體鋼瓶內氣體為發射動力，經以
    金屬彈丸測試3次，其中彈丸（直徑8.00㎜、重量2.10g）最
    大發射速度為117公尺/秒，計算其動能為14.3焦耳，換算其
    單位面積動能為28.6焦耳/平方公分（96年度偵字第3968號
    卷第52頁）。之後，再經檢察官以便簽詢問，內政部函再次
    說明：附表一編號5的槍枝是氣體動力槍枝，經試射，單位
    面積動能超過20焦耳/平方公分，認具殺傷力，認屬槍砲彈
    藥刀械管制條例第4條第1項第1款後段之管制槍枝（96年度
    偵字第3968號卷第102頁）。因此，附表一編號5的槍枝具有
    殺傷力的事實，有鑑定書與回函可以證明，此部分的事實，
    也應該可以認定。
  3.被告雖然在偵查中已經自白犯罪，但被告於96年11月7日原
    審準備程序卻翻供改稱：被告並沒有未換裝高硬度彈簧，附
    表一編號5的槍枝有時候會彈性疲乏，槍枝的後面有螺絲可
    以調整彈簧的張力，被告也沒有像起訴書所載有加大吹氣嘴
    云云（原審卷第70頁）。然查，本案是在96年9月21日起訴
    移審時，原審受命法官先問被告：「有沒有收到起訴書？」
    被告答：「有。」原審受命法官再問被告「對犯罪事實有沒
    有瞭解？」被告再答：「有。」原審受命法官之後先對被告
    進行涉犯罪名與權利的告知，被告也對於原審受命法官所告
    知的事項表示瞭解後，原審受命法官再問：「你對檢察官起
    訴之犯罪事實，有沒有承認？」被告答：「我在檢察官訊問
    的時候，都有向檢察官承認了。」原審受命法官再向被告確
    認：「起訴書寫的你都有坦承？」被告再答：「是，但是關
    於犯罪事實二的第2項的括弧30十字弓的這1把，…，所以我
    並沒有基於持有這把十字弓的意思。」原審受命法官之後再
    問被告：「本件今天是送審，對於要不要羈押你，有何意見
    ？」被告答：「這1件大概是年輕的時候，不懂事，去觸犯
    一些法律，我不清楚，所以在檢察官訊問時，我都做說明，
    而且有一些檢察官不知道的也我都有講，配合調查，…。」
    因此，被告即便在案件起訴後，在原審受命法官面前的陳述
    仍舊是自白事實欄一(一)的犯行，所爭執與否認的，僅僅是在
    檢察官起訴被告未經許可持有刀械的部分。被告自己也提到
    有些部分是檢察官不知道，被告配合調查主動告知的，而事
    實欄一附表一編號5有關如何改造的情節，正是在偵查中由
    被告主動告知的。故法院認為，被告事後之辯解，不足採信
    。
  4.因此，被告將附表一編號5的空氣長槍槍身左側換裝高硬度
    彈簧，並替換銅製槍管，再以車床鑽大吹氣孔之事實，應可
    認定被告在主觀上確實是基於製造可發射子彈具有殺傷力改
    造槍枝的犯意，而為事實欄一附表一編號5的犯行，亦甚明
    確。
  ５綜合以上的說明，被告基於製造可發射子彈具有殺傷力改造
    槍枝的概括犯意而為事實欄一(一)的犯行，罪證明確，應可認定。
二、關於被告成立事實欄二犯行的認定：【被告已自白其犯行】
  (一)有關事實欄二的犯行，被告於原審已坦白承認（原審卷第41
    頁背面），並有法務部調查局所有編號MJIB-06子彈以及型
    號MKE 9P05號彈殼各1顆扣案可以證明。
  (二)又扣案編號MJIB-06子彈是由警察在96年7月28日2時左右，
    持原審核發的96年度聲搜字第354號搜索票，前往上述被告
    所借用的房屋內進行搜索，並經被告同意夜間搜索後，在該
    處所扣得的物品，此部分的事實經被告在警察詢問與檢察官
    訊問時坦白承認（警卷第2-4頁、96年度他字第847號卷第13
    頁），核與證人丙○○96年7月30日司法警察詢問時的說法
    相同（96年度他字第847號卷第49-51頁、96年度偵字第3968
    號卷第82-83頁），並有搜索票、自願搜索同意書與搜索押
    筆錄各1份（警卷第15-19頁）可資佐證，詳如前述。參以上
    述型號MKE9P05號的彈殼1顆，復經證人即雲林縣調查站秘書
    王朝進在檢察官訊問時具結表示：「（那天檢察官到你們槍
    械室，槍彈狀況如何？）那時我尚不知道我們局裡有幾批號
    的子彈，因為每年都有領，我們局裡應該有3種批號的子彈
    ，但本案發生後，我有去找，從480顆彈殼內發現，確實是
    有1顆不是我們局裡的子彈彈殼，是MKE9P05那1顆。」，檢
    察官也當場表示該彈殼是本案證物，予以扣押（96年度偵字
    第3968號卷第15頁）。
  (三)扣案編號MJIB-06子彈經送內政部警政署刑事警察局進行鑑
    定，鑑定書與內政部函認定：送鑑制式90子彈壹顆，是口徑
    9㎜制式子彈，經試射，可擊發，具殺傷力，認屬上開條例
    第4條第1項第2款之管制彈藥（96年度偵字第3968號卷第53
    、103頁），也足以認定被告所侵占、未經許可持有的法務
    部調查局子彈，具有殺傷力。
  (四)是以，被告此部分自白與事實相符，其此部分犯行亦可認定
    。
三、綜上，被告事實欄一(一)、事實欄二所示犯罪部分，事證均甚
    明確。被告另請求傳喚證人王朝進、王嘉煥、廖耀勳、許炯
    煌、黃清文及勘驗扣案車床，核均無調查之必要。被告連續
    製造可發射子彈具有殺傷力之改造槍枝及侵占公有子彈犯行
    ，洵堪認定，應予依法論科。
四、按行為後法律有變更者，適用行為時之法律。但行為後之法
    律有利於行為人者，適用最有利於行為人之法律，現行刑法
    第2條第1項定有明文。中華民國刑法於被告事實欄一(三)的行
    為後，即94年1月7日修正，於94年2月2日公布，並於被告事
    實欄一(一)的行為後，即95年7月1日施行。是本件被告事實欄
    一(一)的行為後，法律已有變更。現行刑法第2條第1項之規定
    ，係規範行為後法律變更所生新舊法律比較適用之準據法，
    於新刑法施行後，應適用新刑法第2條第1項之規定，為「從
    舊從輕」之比較，其比較之結果，詳如附表三所示。
五、核被告事實欄一(一)的行為，附表一編號1、編號2所示均係犯
    槍砲彈藥刀械管制條例第8條第5項、第1項之未經許可製造
    可發射子彈具有殺傷力之改造槍枝未遂罪，附表一編號3則
    犯槍砲彈藥刀械管制條例第8條第1項之未經許可製造可發射
    子彈具有殺傷力之改造槍枝既遂罪，附表一編號5係犯槍砲
    彈藥刀械管制條例第8條第1項之未經許可製造可發射金屬彈
    丸具有殺傷力之改造槍枝既遂罪。被告先後5次未經許可製
    造可發射金屬或子彈具殺傷力之改造槍枝的行為，犯罪構成
    要件相同，時間緊接，手法相同，足以認為被告在第1次行
    為前，就有多次實施之概括犯意，為連續犯，應該依修正前
    刑法第56條規定，論以1個槍砲彈藥刀械管制條例第8條第1
    項製造可發射子彈具殺傷力之改造槍枝罪，並依法加重其刑
    。
六、核被告事實欄二的行為，係犯貪污治罪條例第4條第1項第1
    款公務員侵占公有財物罪、槍砲彈藥刀械管制條例第12條第
    4項的未經許可持有子彈罪。被告以侵占法務部調查局所有
    MJIB-06子彈1顆的1個行為，同時觸犯貪污治罪條例第4條第
    1項第1款公務員侵占公有財物罪與槍砲彈藥刀械管制條例第
    12條第4項的未經許可持有子彈罪，為想像競合犯，應依刑
    法第55條，從一重之公務員侵占公有財物罪處斷。按犯貪污
    治罪條例第4條至第6條之罪，情節輕微，而其所得或所圖得
    財物或不正利益在5萬元以下者，減輕其刑，貪污治罪條例
    第12條第1項定有明文。經查：
  (一)法務部調查局96年8月21日調訓貳字第09600369240號函表示
    ：本局採購制式90手槍子彈（編號MJIB-06），彈殼底部打
    印法務部調查局英譯縮寫「MJIB」（在12點位置）及製造年
    份（西曆）末2位數字06（在6點位置），每發單價為5.85元
    ，並有該函檢附的罕特股份有限公司所開立，買受人為法務
    部調查局統一發票影本1份在卷可憑，可以認定被告所侵占
    的MJIB-06子彈單價確實為5.85元（96年度偵字第3968號卷
    第85-86頁）。
  (二)因而，被告公務員侵占的法務部調查局所有MJIB-06號子彈1
    顆，價格為5.85元，其所得財物的價值在5萬元以下，情節
    輕微，應依貪污治罪條例第12條第1項的規定減輕其刑。
  (三)按修正前刑法第59條規定，犯罪之情狀可憫恕者，得酌量減
    輕其刑，同法第57條規定，科刑時應審酌一切情狀，尤應注
    意左列事項 (共10款)為科刑重輕之標準，兩條適用上固有
    區別，惟所謂「犯罪之情狀」與「一切情形」云云，並非有
    截然不同之領域，於裁判上酌減其刑時，應就犯罪一切情狀
    (包括第57條所列舉之10款事項)，予以全盤考量，審酌其犯
    罪有無可憫恕之事由 (即判例所稱有特殊之原因與環境等等
    ，在客觀上足以引起一般同情，以及宣告法定低度刑，是否
    猶嫌過重)，以為判斷。故適用第59條酌量減輕其刑時，並
    不排除第57條所列舉10款事由之審酌。有最高法院70年度第
    6次刑事庭會議決議可參。而新法第59條已將刑之酌減審認
    標準之見解予以明文化，認犯罪之情狀須「顯」可憫恕，認
    「科以最低度刑仍嫌過重」者，得酌量減輕其刑。復參酌釋
    字第263號解釋，若有情輕法重之情，裁判時本有刑法第59
    條酌量減輕其刑之適用，足以免過嚴之刑，與憲法尚無牴觸
    。是若有情輕法重，及刑法第59條所規定之情，對被告所犯
    之罪酌量減輕其刑，自為法之所許。查被告本案侵占之公有
    子彈僅為1顆，數量非多，且屬偶發之犯罪類型，其惡性及
    犯罪情節實與侵占鉅額公款或計畫犯罪者明顯有別，足見被
    告犯罪之情節確屬輕微，尚非不可憫恕，而其所犯侵占公有
    財物罪之法定最低刑為10年有期徒刑，情輕法重，若仍判處
    最輕之本刑，在客觀上顯足以引起一般同情，爰依刑法第59
    條之規定，減輕其刑。
七、至被告選任辯護人主張被告本件有貪污治罪條例第8條第1項
    自首規定適用乙節。經查，證人甲○○於本院97年6月25日
    審理時具結證稱：「（提示原審卷96年12月19日筆錄予證人
    閱覽。問：據被告供述，他於未搜索前即供述是27日打靶所
    留下的子彈，是否如此？）我們進門時，剛好看到他開車回
    來，我向他表明身分，並問他有無違禁品？當時沒有談到有
    無子彈的問題。（問：在被告提及持有打靶遺留的子彈前，
    你是否即知道他持有調查局的子彈？）不知道。（問：你之
    所以被告持有該顆子彈，是否被告主動告知？）是我們搜索
    到之後才問他子彈從哪裡來的。（問：該顆子彈如何搜索到
    ？）被告有1個黑色的袋子裝有空氣槍，從袋子外層的拉鍊
    拉開後取出，取出後才問他子彈來源，他才說是打靶時留下
    的。」等語（見本院卷第235頁）明確，足見被告並無主動
    供出未發覺之罪而接受裁判之情形，是本件尚無貪污治罪條
    例第8條第1項自首規定之適用。又本件亦無因被告『供述全
    部槍砲、彈藥、刀械之來源及去向，【因而查獲或因而防止
    重大危害治安事件之發生】』之情形，自亦無槍砲彈藥刀管
    制條例第18條第4款規定之適用，均併予敘明。
八、原審就上開部分以被告罪證明確，並予論罪科刑，固非無見
    。惟查(一)被告被訴改造附表一編號4槍枝部分，其犯行尚屬
    不能證明（詳後述不另為無罪宣告部分），原判決認被告所
    為應立槍砲彈藥刀械管制條例第8條第1項犯罪，顯然違誤。
    (二)原審於被告所犯侵占公有財物罪部分，未審酌上開理由欄
    甲、六(三)所示之情予以減刑，猶科以重刑，亦有未適。檢察
    官上訴意旨指摘被告改造槍枝部分非連續關係及侵占公有子
    彈部分犯罪情節並非輕微，固無理由。惟被告上訴意旨指摘
    及此，即有理由，應由本院將原判決上開部分予以撤銷改判
    。爰審酌被告無犯罪前科，有被告前案紀錄表1份在卷足按
    ，及被告擔任公務員，職司犯罪調查、防制工作，竟率為改
    造槍枝犯行，黑白難分，被告雖於偵查中對於其事實欄之犯
    行，大部分都能坦白承認，卻於審判中，就其製造槍枝及侵
    占公有子彈部分，翻異前詞，甚至提出陳述狀杜撰遭到查緝
    員栽槍說詞，犯罪後態度不佳等一切情狀，對於被告事實欄
    一(一)、事實欄二之犯行，分別量處有期徒刑8年併科罰金新
    台幣60萬元、有期徒刑3年，就罰金部分並諭知易服勞役之
    折算標準。又關於事實欄二的犯行量處之刑，考量被告係藉
    公權機會犯之，不適於行使公權，併依貪污治罪條例第17條
    規定褫奪公權2年。而被告事實欄一(一)、事實欄二與後述事
    實欄一(二)之犯行，犯意係屬各別，應予分論併罰，並與後述
    上訴駁回所處有期徒刑1年6月，併科罰金新台幣10萬元部分
    ，定應執行為有期徒刑11年，併科罰金新台幣65萬元，褫奪
    公權2年，並就罰金部分諭知易服勞役之折算標準。至於扣
    案如附表一編號3、4、5所示的槍枝，均具有殺傷力，屬於
    槍砲彈藥刀械管制條例第4條第1項第1款後段的管制槍枝，
    為違禁物，業說明如上，應依刑法第38條第1項第1款規定宣
    告沒收。又扣案如附表一編號1、2所示的槍枝，其中槍管的
    部分是土造金屬槍管，屬於內政部86年11月24日台（86 ）
    內警字第8670683號公告之槍砲主要組成零件，為違禁物，
    業說明如前，亦應依刑法第38條第1項第1款規定宣告沒收。
    至於附表一編號1、2所示槍枝的其餘部分，是供被告製造可
    發射子彈具有殺傷力改造槍枝的犯罪所用，且為被告所有，
    並與上述土造金屬槍管的部分相互結合，自然應依刑法第38
    條第1項第2款規定宣告沒收為宜。再扣案如附表二編號23與
    50所示之物，均是口徑0.22吋制式子彈具有殺傷力，屬於管
    制彈藥，為違禁物；附表二編號21所示之物是口徑9mm制式
    子彈，屬於管制彈藥，亦屬違禁物。但附表二編號21的子彈
    1顆、編號23的子彈1顆與附表二編號50中的6顆子彈，經過
    採樣試射後，均已無殺傷力，非屬違禁物，僅就附表二編號
    50未擊發的13顆部分，依刑法第38條第1項第1款規定宣告沒
    收。又附表二編號17、18、25、66所示之物，雖然屬於供被
    告犯罪所用，但因為非屬違禁物，依刑法第38條第3項規定
    意旨，可以不沒收；至附表二其他部分，因為不能證明與本
    案犯罪有任何關連性，爰不予宣告沒收，參酌被告在96年10
    月19日原審行準備程序時表示：「（問：關於被告所有的扣
    案物，如果法院最後沒有宣告沒收，被告要領回去，還是要
    拋棄？）我覺得要拋棄；（問：你的意思是要拋棄？）對，
    拋棄。」（原審卷第42頁背面）因而，在執行的時候，也不
    用發還給被告，併此說明。末查，被告侵占之子彈1顆，因
    已扣押，且經試射而不存在，亦不再追繳沒收。
九、不另為無罪諭知部分：
  (一)公訴意旨又以：被告另外基於製造子彈之犯意，於86年某日
    ，在臺西鄉新興林姓友人處，以車床車金屬彈殼，安裝彈頭
    ，欲進一步改造成具殺傷力的子彈2顆，但至查獲為止尚未
    改造完成而未遂。因認被告此部分涉有槍砲彈藥刀械管制條
    例第12條第5項、第1項未經許可製造子彈未遂罪嫌。然訊據
    被告完全否認檢察官所主張此部分犯行，而遍查本件扣案物
    品清單，亦無從發現檢察官起訴意旨所指的子彈2顆究竟是
    何者；再以被告於偵查中的供述加以核對，亦未發現與檢察
    官此部分起訴意旨相符之說法。因此，在欠缺其他證據的情
    況下，應認被告此部分的犯行不能證明。然而，因檢察官認
    被告此部分的犯行與上述事實欄一(一)業已論罪科刑的部分有
    想像競合犯之裁判上一罪關係，故不另為無罪宣告。
  (二)公訴意旨另以：被告於94年某日，以7千元之價格，向雲林
    縣斗六市「飛狐模型玩具店」老老闆丁○○購入尚不具殺傷
    力，槍管未貫通，仿COLT廠AR15型自動步槍之道具槍1支，
    旋在友人丙○○出借之上開房屋內，換裝槍管、土造金屬槍
    機，製造完成具有殺傷力之改造步槍1支（即扣案附表一編
    號4槍枝）後，未經許可持有上開槍枝。因認被告此部分亦
    涉犯槍砲彈藥刀械管制條例第8條第1項之未經許可製造可發
    射子彈具有殺傷力之改造槍枝既遂罪嫌。
  (三)刑事訴訟法第154條第2項規定，犯罪事實應依證據認定之，
    無證據不得認定犯罪事實。同法第161條第1項亦規定，檢察
    官就被告犯罪事實，應負舉證責任，並指出證明之方法。同
    法第154條第1項規定，被告未經審判證明有罪確定前推定其
    為無罪。
  (四)經查：
  1.本件扣案附表一編號4槍枝經送請內政部警政署刑事警察局
    鑑定結果認：附表一編號4的槍枝是屬改造步槍，由仿COLT
    廠AR15型自動步槍製造的槍枝，換裝土造金屬槍機而成，擊
    發功能正常，可供擊發適用子彈使用，認具殺傷力（96年度
    偵字第3968號卷第52頁）。之後再經內政部函文說明：附表
    一編號4的槍枝是換裝土造金屬槍機而成的改造步槍，擊發
    功能正常，認具殺傷力，屬槍砲彈藥刀械管制條例第4條第1
    項第1款後段之管制槍枝。（95年度偵字第3968號卷第102頁
    ）。堪認如附表一編號4的槍枝是用屬於槍砲主要零組件的
    土造金屬槍機加以替換而成，擊發功能正常並且具有殺傷力
    之事實。
  2.惟訊之被告辯稱：附表一編號4的槍枝原來槍機的質地脆弱
    ，曾經掉到地上壞掉，其再接合起來，並未更換過土造槍機
    等語。經查，證人丁○○於本院審理時到庭具結證稱：「（
    提示扣案AR-15型自動步槍、空氣長槍枝各1支《即原判決附
    表一編號4、編號5》予證人觀覽，問：你是否能看出你所賣
    槍枝是否經過改造？）無法看出。（問：該2支槍是否即你
    賣給被告的槍枝？）原審判決附表一編號5之空氣長槍不是
    我賣給被告的。因時隔已久，槍枝在全省均買得到，形狀也
    一樣，故編號4的自動步槍我無法確定是否被告從我店裡買
    的，但我的店裡可以買得到這支自動步槍。（問：編號4的
    槍枝與你店裡賣的槍是否相同？有無經過改造？）外型上看
    不出來，應該沒有經過改造。…（問：你賣的槍機是否與編
    號4的槍枝相同？）我賣的也是金屬槍機，未經改造過。」
    等語屬實。又查，被告自本案查獲以來，始終堅稱扣案之
    AR-15型自動步槍係向證人丁○○購入，參酌證人丁○○上
    開所證渠店裡可以買得到這支自動步槍、扣案之編號4槍枝
    與渠店裡賣的槍枝在外型上看不出來（改造），渠所販賣之
    槍機也是金屬槍機，未經改造過等情，堪認被告抗辯其未改
    造槍機乙節，應屬可採。從而，被告此部分罪嫌在欠缺其他
    佐證之情形下，自應認被告此部分被訴改造槍枝犯行應屬不
    能證明。然因，扣案之附表一編號4槍枝經內政部警政署刑
    事警察局鑑定結果認擊發功能正常且具有殺傷力之事實，業
    如前述。則被告持有上揭有殺傷力之附表一編號4的槍枝，
    仍成立槍砲彈藥刀械管制條例第8條第4項之未經許可持有可
    發射子彈具有殺傷力之改造槍枝罪名，亦堪認定。
  3.惟因檢察官認被告此持有具有殺傷力改造槍枝部分犯行應為
    上述事實欄一(一)業已論罪科刑部分所吸收，亦不另為無罪之
    諭知。
十、改判無罪部分：
  (一)公訴意旨略以：被告於89年某日，在雲林縣麥寮鄉某處，自
    擔任船員姓名年籍不詳之菲律賓華人處，收受部分未擊發而
    具有殺傷力之9mm制式90子彈（型號：MKE9P05號）與部分已
    擊發之同型號彈殼共計59顆（起訴書誤載58顆），分別持有
    之。復於同年內，即於收受持有後之半年間，陸續拆解上開
    具殺傷力之9mm制式90子彈，將之分解成不具殺傷力之金屬
    彈殼與彈頭（即附表二編號25彈殼）。因認被告此部分涉有
    槍砲彈藥刀械管制條例第12條第5項、第1項未經許可製造子
    彈未遂罪嫌。
  (二)經查：被告於96年7月28日警詢與檢察官訊問時，及96年10
    月19日原審行準備程序時，固均自白有此部分犯行，供稱：
    附表二編號25的子彈剛開始持有時是具有殺傷力的，因為覺
    得子彈放在車上危險，所以主動將子彈、彈殼分開，火藥倒
    掉，持有時間至分解開期間大概半年，在89年間（原審卷第
    42頁、警卷第5頁、96年度他字第847號卷第24-26頁）。然
    而，扣案如附表二編號25之彈殼，經送請刑事警察局鑑定結
    果認：57顆認均係口徑9㎜制式彈殼；2顆，認均係土造金屬
    彈殼，有該鑑定書與內政部函存卷可稽（96年度偵字第3968
    號卷第53、103頁）。足見，扣案如附表二編號25之彈殼，
    依被告遭查獲時之狀態，尚無從認定具有殺傷力至明。而檢
    察官就被告上揭關於「剛開始持有時是具有殺傷力」之自白
    ，並未舉出其他佐證以為補強，是除被告之自白外，此部分
    並無其他證據可以證明係與事實相符。因此，在欠缺證據證
    明情況下，亦應認被告此部分的犯行係屬不能證明。
  (三)依上所述，被告此部分被訴之犯行既屬無法證明，自應為被
    告該部分無罪之諭知。原判決遽為被告此部分有罪之判決，
    顯有未洽，被告上訴意旨指摘及此，為有理由，自應由本院
    將原判決關於此部分予以撤銷，改諭知無罪，以昭公允。
乙、上訴駁回部分：
一、關於事實欄一(二)的部分：【被告偵查中已經自白犯罪，並有
    鑑定意見可以認定自白與事實相符】
  (一)被告乙○○對事實欄一(二)的犯行，分別於96年7月28日警察
    詢問與檢察官訊問時均坦白承認，表示：附表二編號23所示
    之物是點22的鳥槍子彈，與編號50相同是同1批子彈，是87
    年其住西螺鎮之高中同學林均益父親過世後之遺物，他送給
    我報繳的（警卷第5-6頁、96年度他字第847號卷第26、29頁
    ）。
  (二)附表二編號23與編號50之子彈經送刑事警察局鑑定，鑑定書
    與內政部函都認定：附表二編號23與編號50的子彈係屬口徑
    0.22吋制式子彈，經試射，可擊發，具殺傷力，屬槍砲彈藥
    刀械管制條例第4條第1項第2款之管制彈藥，此亦有該鑑定
    書與回函（96年度他字第847號卷第53-54頁、第103-104頁
    ）可以證明。
  (三)是以，被告此部分之自白與事實相符，其此部分之犯行亦可
    認定。核被告事實欄一(二)的行為，係犯槍砲彈藥刀械管制條
    例第12條第4項的未經許可持有子彈罪。
  (四)被告嗣於本院辯稱附表二編號23與編號50之子彈係放置在洪
    宗耀（已歿）交付伊之鐵櫃內，伊事先不知其內有子彈云云
    ，並請求傳喚證人林均益調查，惟被告自承上開扣案子彈悉
    為其持有中，且洪宗耀調動之職務，亦非由其交接等情屬實
    （見本院卷第240頁），縱使洪宗耀交付被告1只鐵櫃之事為
    真，證人顯無證明鐵櫃內放置之物為何之情。從而此部分證
    據核無調查之必要，附此敘明。
  (五)原審以被告此部分犯行事證明確，因予論罪科刑，並審酌被
    告無犯罪前科，及被告於擔任調查員期間，卻進行持有子彈
    之犯罪，其本案所涉及之子彈，對於社會治安所可能帶來的
    危害鉅大，犯罪後態度等一切情狀，量處被告此部分有期徒
    刑1年6月，併科罰金新台幣10萬元，併就罰金刑部分依比較
    刑法第42條新舊法結果，宣告易服勞役的折算標準。原判決
    此部分本院經核認事用法並無不合，量刑亦稱妥適，被告上
    訴意旨猶執前詞否認犯罪而指摘原判決不當，並無可取，為
    無理由，應予駁回。
二、公訴意旨另以：被告於93年某日，在上述被告所借用的房屋
    內，發現十字弓1把，竟基於持有刀械之犯意，未經許可而
    持有之。因認被告涉有槍砲彈藥刀械管制條例第14條第3項
    未經許可持有刀械罪嫌云云。
  (一)但查，對於此部分的犯行，被告自警察詢問到檢察官訊問乃
    至於法官訊問時，始終堅持扣案的十字弓非其所有，在其借
    用該處房屋時，十字弓即放置在該處，其發現時曾碰過1次
    ，之後就都一直放在那裡沒有去動，因此，警察查獲時上面
    也有灰塵等語（警卷第4頁、96年度他字第847號卷第15頁、
    原審卷第42頁背面）。經查，證人即負責查緝的海巡署技士
    林益源在檢察官訊問時證稱：扣案的十字弓查獲時上面確實
    是有灰塵的乙情（96年度他字第847號卷第16頁）明確。堪
    認被告所辯在發現扣案的十字弓後，將十字弓取下確認後再
    放回原處，才致使十字弓於查獲時上面覆蓋灰塵乙節，應可
    採信。參以證人丙○○於本院97年8月6日審理時到庭證述：
    「該房屋買來後一直未使用，我就用來停放車子，沒有人住
    在那裡。（我表哥剛好開車從那裡經過，他看到我的車庫門
    沒關，問我在不在？我說不在，他當時人在車上，我回去的
    時候有繞過去看，看到門已經關上，裡面的東西跟平常一樣
    ，我就又出來了。」等情，顯見證人丙○○對上開出借之房
    屋，尚有管領能力。在欠缺其他佐證之情況下，本件尚無法
    認定被告在主觀上有未經許可持有刀械的犯意，此部分的犯
    行不能證明。
  (二)原審以被告此部分犯罪嫌疑尚屬不能證明，因而為被告此部
    分無罪之諭知，核無不當。檢察官上訴意旨仍執陳詞指摘原
    判決此部分不當，尚非有理由，應予駁回。
據上論結，應依(一)刑事訴訟法第369條第1項前段、第364條、第
368條、第299條第1項前段、第301條第1項，(二)槍砲彈藥刀械管
制條例第8條第1項、第5項，(三)貪污治罪條例第4條第1項第1款、
第12條第1項、第17條，(四)刑法第2條第1項、第11條前段、第38
條第1項第1款、第2款、第42條第3項前段、第37條第2項、第55
條、第51條第7款、第59條，修正前刑法第56條、第42條第2項但
書、第3項、第51條第5款，判決如主文。
本案經檢察官劉得鉦到庭執行職務。
中    華    民    國    97    年    8     月    20    日
                  刑事第二庭    審判長法  官  葉居正
                                      法  官  吳勇輝
                                      法  官  郭千黛
以上正本證明與原本無異。
持有刀械罪部分不得上訴。
其餘部分，如不服本判決，應於收受本判決後十日內向本院提出
上訴書狀。其未敘述上訴理由者並得於提起上訴後十日內向本院
補提理由書狀（均須按他造當事人之人數附繕本）「切勿逕送上
級法院」。
                                      書記官  尤乃玉
中    華    民    國    97    年    8     月    21    日
附表一
┌────┬───────┬──────────┬────────┬───────┬────────┐
│  編號  │槍枝名稱及管制│取得時間、地點與方式│取得時之槍枝狀態│  改造之方式  │改造後之槍枝狀態│
│        │編號          │                    │                │              │                │
├────┼───────┼──────────┼────────┼───────┼────────┤
│        │仿WALTHER廠PPK│84年某日，以新臺幣（│槍枝為塑膠撞針、│將塑膠撞針換裝│因撞針脫落而不具│
│        │/S半自動手槍之│下同）3千6百元之價格│金屬滑套與亞鉛合│成銅製撞針，亞│殺傷力。        │
│        │道具槍1把（槍 │，於斗六火車站之麥當│金槍管，不具殺傷│鉛合金槍管則以│                │
│   1    │枝管制編號    │勞大樓內，自某不知名│力。            │係屬槍砲主要零│                │
│        │:0000000000） │模型店購入。        │                │組件之土造金屬│                │
│        │              │                    │                │槍管改造。    │                │
│        │              │                    │                │              │                │
│        │              │                    │                │              │                │
├────┼───────┼──────────┼────────┼───────┼────────┤
│        │仿BERETTA廠92F│於86年某日，以6千元 │槍枝為鋼製撞針、│將較粗之鋼製撞│因換裝之撞針過短│
│        │S型半自動手槍 │之價格，自編號1之模 │與90口徑之合金槍│針換裝成較細銅│無法擊發子彈而不│
│   2    │之道具槍1把（ │型店購入。          │管，不具殺傷力。│製撞針，並將90│具殺傷力。      │
│        │含彈匣，槍枝管│                    │                │口徑之合金槍管│                │
│        │制編號：110226│                    │                │以80口徑係屬槍│                │
│        │357 ）        │                    │                │砲主要零組件之│                │
│        │              │                    │                │土造金屬槍管改│                │
│        │              │                    │                │造。          │                │
├────┼───────┼──────────┼────────┼───────┼────────┤
│        │仿SIG SAUER廠P│於86年某日，以5千元 │槍枝為鋼製撞針、│將鋼製撞針換裝│可擊發子彈具殺傷│
│        │220型半自動手 │之價格，自編號1之模 │塑膠槍機與附有阻│成銅製撞針，並│力              │
│   3    │槍之道具槍1把 │型店購入。          │鐵之金屬槍管，不│加裝金屬槍機壁│                │
│        │（槍枝管制編號│                    │具殺傷力。      │，再車通金屬槍│                │
│        │：0000000000；│                    │                │管內之阻鐵。  │                │
│        │含制式彈匣1個 │                    │                │              │                │
│        │）            │                    │                │              │                │
├────┼───────┼──────────┼────────┼───────┼────────┤
│        │仿COLT廠AR-15 │於93年12月底，以約7 │已換裝土造金屬槍│未改造。      │                │
│        │型自動步槍製造│、8千元之價格，請雲 │機，可供擊發適用│              │                │
│        │之道具槍1把（ │林縣斗六市「飛狐模型│子彈使用，具殺傷│              │                │
│   4    │槍枝管制編號：│玩具店」之老闆丁○○│力。            │              │                │
│        │0000000000）  │代為購入。          │                │              │                │
│        │              │                    │                │              │                │
│        │              │                    │                │              │                │
├────┼───────┼──────────┼────────┼───────┼────────┤
│        │ARMOTECH F6040│於93年11、12月間某日│槍管已通，以CO2 │將槍身左側換裝│以小型高壓氣體鋼│
│        │272 空氣長槍1 │，以約7、8千元之價格│瓦斯為發射動力，│高硬度之彈簧，│瓶內氣體為發射動│
│   5    │支（槍枝管制編│，向雲林斗六市「飛狐│不具殺傷力。    │並替換成銅製槍│力，可發射金屬彈│
│        │號：0000000000│模型玩具店」之老闆歐│                │管，再以車床鑽│丸，具殺傷力。  │
│        │）            │正義購。            │                │大吹氣孔。    │                │
│        │              │                    │                │              │                │
└────┴───────┴──────────┴────────┴───────┴────────┘
附表二
┌──┬───────────────┬──────────────────┐
│編號│     扣  案  物  品           │      備                 註         │
├──┼───────────────┼──────────────────┤
│ 1  │ 十字弓乙枝                   │ 具殺傷力，為違禁物品               │
├──┼───────────────┼──────────────────┤
│ 2  │ AR15步槍921981乙支           │ 具殺傷力，管制編號0000000000       │
├──┼───────────────┼──────────────────┤
│ 3  │ A15空氣步槍528083乙支        │ 不具殺傷力，管制編號0000000000     │
├──┼───────────────┼──────────────────┤
│ 4  │ 空氣長槍ARMOTECH F0000000乙支│ 具殺傷力，管制編號0000000000       │
├──┼───────────────┼──────────────────┤
│ 5  │ 土造SP100長槍（貼有證物標籤）│不具殺傷力，管制編號0000000000      │
│    │ 乙支                         │                                    │
├──┼───────────────┼──────────────────┤
│ 6  │SP100木製槍托長槍（貼有證物標 │係木質槍身，非屬查禁物              │
│    │籤）乙支                      │                                    │
├──┼───────────────┼──────────────────┤
│ 7  │槍身ARMOTECH00000000乙支      │氣動式槍枝之槍身後半段，非屬查禁物  │                                │
├──┼───────────────┼──────────────────┤
│ 8  │槍身ARMOTECH00000000乙支      │認係氣動式槍枝之槍身後半段，非屬查禁│
│    │                              │物                                  │
├──┼───────────────┼──────────────────┤
│ 9  │長槍槍身（黑色）乙支          │非違禁物                            │
├──┼───────────────┼──────────────────┤
│ 10 │SMITH&WESSON MODEL SW40F手槍（│不具殺傷力，管制編號0000000000      │
│    │含彈匣）乙支                  │                                    │
├──┼───────────────┼──────────────────┤
│ 11 │SIG-SAUER手槍（含彈匣）乙支   │具殺傷力，管制編號0000000000        │
├──┼───────────────┼──────────────────┤
│ 12 │CARL WALTER WAFFENFABRIK7.05mm│不具殺傷力，管制編號0000000000，惟其│
│    │手槍（含制式彈匣1 個，起訴書在│換裝之土造金屬槍管，係槍砲主要組成零│
│    │編號36又重複表列）乙支        │件                                  │
├──┼───────────────┼──────────────────┤
│ 13 │PIETRO-BERETTA手槍（含彈匣）乙│不具殺傷力，管制編號0000000000，惟其│
│    │支                            │換裝之土造金屬槍管，係槍砲主要組成零│
│    │                              │件                                  │
├──┼───────────────┼──────────────────┤
│ 14 │WEI-ETECH手槍（含彈匣）乙支   │不具殺傷力，管制編號0000000000      │
├──┼───────────────┼──────────────────┤
│ 15 │POLIZIA-DISTATO改造手槍（含彈 │不具殺傷力，管制編號0000000000      │
│    │匣）乙支                      │                                    │
├──┼───────────────┼──────────────────┤
│ 16 │SMITH&WESSON改造左輪手槍乙支  │不具殺傷力，管制編號0000000000      │
├──┼───────────────┼──────────────────┤
│ 17 │車床1台                       │非違禁物                            │
├──┼───────────────┼──────────────────┤
│ 18 │鑽床1台                       │非違禁物                            │
├──┼───────────────┼──────────────────┤
│ 19 │磨砂機1台                     │非違禁物                            │
├──┼───────────────┼──────────────────┤
│ 20 │車床固定架2台                 │非違禁物                            │
├──┼───────────────┼──────────────────┤
│ 21 │制式90子彈（MJIB-06）1顆      │屬口徑9mm制式子彈，為管制彈藥，業經 │
│    │                              │試射，已非違禁物                    │
├──┼───────────────┼──────────────────┤
│ 22 │制式步槍子彈（SL-45）1顆      │屬口徑7.62制式制式步槍彈，經試射，無│
│    │                              │法擊發，不具殺傷力。                │
├──┼───────────────┼──────────────────┤
│ 23 │點22子彈（U）1顆              │屬口徑0.22吋制式子彈，為管制彈藥，業│
│    │                              │經試射，已非違禁物                  │
├──┼───────────────┼──────────────────┤
│ 24 │制式90彈頭21顆                │均係口徑9mm制式金屬彈頭，非屬槍砲主 │
│    │                              │要組成零件                          │
├──┼───────────────┼──────────────────┤
│ 25 │制式90彈殼59顆                │分係口徑9mm制式彈殼57顆及土造金屬彈 │
│    │                              │殼2顆，均非違禁物                   │
├──┼───────────────┼──────────────────┤
│ 26 │改造彈頭4顆                   │均係土造金屬彈頭，非違禁物          │
├──┼───────────────┼──────────────────┤
│ 27 │改造子彈（含彈頭、殼）4顆     │分係金屬彈殼組合直徑8.0+0.5mm鋼珠2顆│
│    │                              │、金屬彈殼組合直徑8.0mm鋼珠1顆及金屬│
│    │                              │彈殼組合直徑7.9mm金屬彈頭1顆，經試射│
│    │                              │，均無法擊發，不具殺傷力，非屬違禁物│
├──┼───────────────┼──────────────────┤
│ 28 │制式長槍彈殼17顆              │分係土造金屬彈殼13顆、土造金屬彈殼3 │
│    │                              │顆（具口徑0.27吋之建築工業用彈）及金│
│    │                              │屬棒1顆，均非違禁物                 │
├──┼───────────────┼──────────────────┤
│ 29 │拋棄式彈殼60顆                │均係金屬彈殼，非違禁物              │
├──┼───────────────┼──────────────────┤
│ 30 │霰彈鋼珠1包                   │非違禁物                            │
├──┼───────────────┼──────────────────┤
│ 31 │鋼珠1包                       │非違禁物                            │
├──┼───────────────┼──────────────────┤
│ 32 │工業用子彈77顆                │均係口徑0.27吋之建築工業用彈，不具金│
│    │                              │屬彈頭，均不具殺傷力，非違禁物      │
├──┼───────────────┼──────────────────┤
│ 33 │底火1包                       │均係底火片，非違禁物                │
├──┼───────────────┼──────────────────┤
│ 34 │手槍槍身3支                   │均屬金屬槍身，非違禁物              │
├──┼───────────────┼──────────────────┤
│ 35 │滑套3個（起訴書誤載為滑套2個）│均係金屬滑套（內不含槍機），非違禁物│
├──┼───────────────┼──────────────────┤
│ 36 │彈匣5個                       │分係金屬彈匣4個、氣動式槍枝用之金屬 │
│    │                              │彈匣1 個，非屬查禁物                │
├──┼───────────────┼──────────────────┤
│ 37 │土造短槍管3支                 │分係金屬管2支及氣動式槍枝用金屬槍管1│
│    │                              │支，均非違禁物                      │
├──┼───────────────┼──────────────────┤
│ 38 │土造長槍管7支                 │均係金屬管，非違禁物                │
├──┼───────────────┼──────────────────┤
│ 39 │瓦斯鋼瓶49瓶                  │均非違禁物                          │
├──┼───────────────┼──────────────────┤
│ 40 │彈簧14條                      │均非違禁物                          │
├──┼───────────────┼──────────────────┤
│ 41 │火藥1 盒                      │非違禁物                            │
├──┼───────────────┼──────────────────┤
│ 42 │鑽頭36支                      │非違禁物                            │
├──┼───────────────┼──────────────────┤
│ 43 │銅條23條                      │非違禁物                            │
├──┼───────────────┼──────────────────┤
│ 44 │霰彈銅彈殼1顆                 │係土造金屬彈殼，非違禁物            │
├──┼───────────────┼──────────────────┤
│ 45 │步槍槍機1個                   │係金屬槍機，非違禁物                │
├──┼───────────────┼──────────────────┤
│ 46 │長刀1支                       │非違禁物                            │
├──┼───────────────┼──────────────────┤
│ 47 │長劍1支                       │非違禁物                            │
├──┼───────────────┼──────────────────┤
│ 48 │短劍1支                       │非違禁物                            │
├──┼───────────────┼──────────────────┤
│ 49 │霰彈彈殼（已擊發）1顆         │認係制式霰彈彈殼，非違禁物          │
├──┼───────────────┼──────────────────┤
│ 50 │點22子彈19顆（餘13顆未擊發）  │均係口徑0.22吋制式子彈，與編號23均屬│
│    │                              │同型號子彈，經採樣6顆試射後，具殺傷 │
│    │                              │力，屬管制彈藥。業經採樣試射之部分，│
│    │                              │已無殺傷力，非違禁物，無庸沒收，應予│
│    │                              │沒收未擊發之13顆。                  │
├──┼───────────────┼──────────────────┤
│ 51 │改造彈頭7顆                   │均係金屬彈頭，非違禁物              │
├──┼───────────────┼──────────────────┤
│ 52 │改造彈殼（含半成品）97顆（起訴│分係金屬彈殼70顆、土造金屬彈殼14顆、│
│    │書誤載為98顆，其中2顆應係同一 │金屬管8顆、土造金屬彈殼半成品2顆、土│
│    │非制式彈殼之上下兩段）        │造金屬彈殼3顆（具口徑0.27吋之建築工 │
│    │                              │業用彈），均非違禁物                │
├──┼───────────────┼──────────────────┤
│ 53 │銅條32條                      │非違禁物                            │
├──┼───────────────┼──────────────────┤
│ 54 │改造槍機半成品1個             │係氣動式槍枝用之金屬撞鐵，非違禁物  │
├──┼───────────────┼──────────────────┤
│ 55 │步槍槍機組1組                 │分係氣動式槍枝之槍身前半段、金屬護弓│
│    │                              │、金屬管，非違禁物                  │
├──┼───────────────┼──────────────────┤
│ 56 │滑套1個                       │非違禁物                            │
├──┼───────────────┼──────────────────┤
│ 57 │鑽頭19個                      │非違禁物                            │
├──┼───────────────┼──────────────────┤
│ 58 │彈簧28條                      │非違禁物                            │
├──┼───────────────┼──────────────────┤
│ 59 │改造工具1批                   │非違禁物                            │
├──┼───────────────┼──────────────────┤
│ 60 │鋼鋸1把                       │非違禁物                            │
├──┼───────────────┼──────────────────┤
│ 61 │護目鏡1個                     │非違禁物                            │
├──┼───────────────┼──────────────────┤
│ 62 │車床金屬屑（車床上殘留）1包   │非違禁物                            │
├──┼───────────────┼──────────────────┤
│ 63 │長槍槍帶3只                   │非違禁物                            │
├──┼───────────────┼──────────────────┤
│ 64 │工具箱1組                     │非違禁物                            │
├──┼───────────────┼──────────────────┤
│ 65 │試射木板（有試射痕跡）1片     │非違禁物                            │
├──┼───────────────┼──────────────────┤
│ 66 │MKE9P05彈殼1個                │非違禁物                            │
└──┴───────────────┴──────────────────┘
附表三
┌────────┬────────┬────────┬────────┐
│法        條    │修正前規定      │修正後規定      │新舊法之適用    │
├────────┼────────┼────────┼────────┤
│刑法第56條      │連續數行為而犯同│已刪除。        │(一)適用舊法。    │
│連續犯          │一罪名者，以一罪│                │(二)被告於本案係基│
│                │論。但得加重其刑│                │於概括犯意而為5 │
│                │至二分一。      │                │次未經許可製造可│
│                │                │                │發射子彈或金屬具│
│                │                │                │有殺傷力之改造槍│
│                │                │                │枝行為，依修正前│
│                │                │                │刑法第56條規定，│
│                │                │                │應以一罪論，並加│
│                │                │                │重其刑，於適用新│
│                │                │                │法時應分論併罰，│
│                │                │                │修正後刑法之規定│
│                │                │                │並非較有利於被告│
│                │                │                │，依刑法第2 條第│
│                │                │                │1項前段規定，仍 │
│                │                │                │應適用修正前刑法│
│                │                │                │第56條規定。    │
├────────┼────────┼────────┼────────┤ ├────────┼────────┼────────┼────────┤
│刑法第42條易服勞│罰金應於裁判確定│罰金應於裁判確定│一易服勞役之折算│
│役部分          │後2個月內完納。 │後2個月內完納。 │標準應適用新法，│
│                │期滿而不完納者，│期滿而不完納者，│易服勞役之期限則│
│                │強制執行。其無力│強制執行。其無力│應適用舊法。    │
│                │完納者，易服勞役│完納者，易服勞役│二【易服勞役之折│
│                │。              │。但依其經濟或信│算標準應適用新法│
│                │易服勞役以1元以 │用狀況，不能於2 │】本件被告為事實│
│                │上3元以下，折1日│個月內完納者，得│欄一(一)未經許可製│
│                │。但勞役期限不得│許期滿後1年內分 │造槍枝及事實欄一│
│                │逾6個月。       │期繳納。遲延1期 │(三)未經許可持有子│
│                │罰金總額折算逾6 │不繳或未繳足者，│彈行為時之易服勞│
│                │個月之日數者，以│其餘未完納之罰金│役折算標準，應以│
│                │罰金總額與6個月 │，強制執行或易服│銀元100元至300元│
│                │之日數比例折算。│勞役。          │折算為1日，經依 │
│                │科罰金之裁判，應│依前項規定應強制│現行法規所定貨幣│
│                │依前2 項之規定，│執行者，如已查明│單位折算新台幣條│
│                │載明折算1 日之額│確無財產可供執行│例第2條規定換算 │
│                │數。            │時，得逕予易服勞│為新臺幣後，應以│
│                │易服勞役不滿1日 │役。            │新臺幣300元至900│
│                │之零數，不算。  │易服勞役以新臺幣│元折算為1日，修 │
│                │易服勞役期內納罰│1,000元、2,000  │正後則以新臺幣  │
│                │金者，以所納之數│元或3,000元折算1│1,000元、2,000元│
│                │，依裁判所定之標│日。但勞役期限不│、3,000元折算1日│
│                │準折算，扣除勞役│得逾1年。       │，修正後刑法第42│
│                │之日期。        │依第51條第7款所 │條第3項前段規定 │
│                │罰金罰鍰提高標準│定之金額，其易服│，較有利於被告，│
│                │條例第2 條（已刪│勞役之折算標準不│依刑法第2條第1項│
│                │除）規定：「依刑│同者，從勞役期限│但書規定，適用修│
│                │法第41條易科罰金│較長者定之。    │正後刑法第42條第│
│                │或第42條第2 項易│罰金總額折算逾1 │3項前段，定其易 │
│                │服勞役者，均就其│年之日數者，以罰│服勞役之折算標準│
│                │原定數額提高為10│金總額與1年之日 │。              │
│                │0倍折算1日；法律│數比例折算。依前│三【易服勞役之期│
│                │所定罰金數額未依│項所定之期限，亦│限應適用舊法】本│
│                │本條例提高倍數，│同。            │件被告為事實欄一│
│                │或其處罰法條無罰│科罰金之裁判，應│(一)未經許可製造槍│
│                │金刑之規定者，亦│依前2項之規定， │枝行為時，易服勞│
│                │同。」          │載明折算1日之額 │役之期限，依修正│
│                │                │數。            │前刑法第42條第2 │
│                │                │易服勞役不滿1日 │項但書規定，勞役│
│                │                │之零數，不算。  │期限不得逾6個月 │
│                │                │易服勞役期內納罰│，依修正前刑法第│
│                │                │金者，以所納之數│42條第3項規定， │
│                │                │，依裁判所定之標│罰金總額折算逾6 │
│                │                │準折算，扣除勞役│個月之日數者，以│
│                │                │之日期。        │罰金總額與6個月 │
│                │                │                │比例折算。惟依修│
│                │                │                │正後刑法第42條第│
│                │                │                │3項但書規定，勞 │
│                │                │                │役期限不得逾1年 │
│                │                │                │，依修正後刑法第│
│                │                │                │42條第5項規定， │
│                │                │                │罰金總額折算逾1 │
│                │                │                │年之日數者，以罰│
│                │                │                │金總額與1年之日 │
│                │                │                │數比例折算。經比│
│                │                │                │較新舊法結果，認│
│                │                │                │修正前規定較有利│
│                │                │                │於被告，應依刑法│
│                │                │                │第2條第1項前段規│
│                │                │                │定，適用修正前刑│
│                │                │                │法第42條第2項但 │
│                │                │                │書、第3項規定。 │
│                │                │                │四參照95年度台上│
│                │                │                │字第5125號判決，│
│                │                │                │以及95年度台上字│
│                │                │                │第5343號判決：比│
│                │                │                │較新舊法結果，修│
│                │                │                │正後易服勞役折算│
│                │                │                │標準固較有利於行│
│                │                │                │為人，但其勞役期│
│                │                │                │限，則以修正前之│
│                │                │                │規定較有利於行為│
│                │                │                │人，自應依刑法第│
│                │                │                │2條第1項規定，分│
│                │                │                │別適用最有利於行│
│                │                │                │為人之法律。    │
│                │                │                │                │
├────────┼────────┼────────┼────────┤
│刑法第51條第5款 │宣告多數有期徒刑│宣告多數有期徒刑│(一)適用舊法。    │
│數罪併罰定應執行│者，於各刑中之最│者，於各刑中之最│(二)修正後刑法第51│
│刑              │長期以上，各刑合│長期以上，各刑合│條第5款規定並非 │
│                │併之刑期以下，定│併之刑期以下，定│較有利於被告，依│
│                │其刑期。但不得逾│其刑期。但不得逾│刑法第2條第1項前│
│                │20年。          │30年。          │段規定，適用修正│
│                │                │                │前刑法第51條第5 │
│                │                │                │款規定定其應執行│
│                │                │                │之刑。          │
└────────┴────────┴────────┴────────┘
附錄：本判決論罪科刑法條全文
槍砲彈藥刀械管制條例第8條
未經許可，製造、販賣或運輸鋼筆槍、瓦斯槍、麻醉槍、獵槍、
空氣槍或第4條第1項第1款所定其他可發射金屬或子彈具有殺傷
力之各式槍砲者，處無期徒刑或5年以上有期徒刑，併科新臺幣1
千萬元以下罰金。
未經許可，轉讓、出租或出借前項所列槍枝者，處5年以上有期
徒刑，併科新臺幣1千萬元以下罰金。
意圖供自己或他人犯罪之用，而犯前二項之罪者，處無期徒刑或
7年以上有期徒刑，併科新臺幣 1 千萬元以下罰金。
未經許可，持有、寄藏或意圖販賣而陳列第1項所列槍枝者，處
3年以上10年以下有期徒刑，併科新臺幣 700萬元以下罰金。
第1項至第3項之未遂犯罰之。
貪污治罪條例第4條
有下列行為之一者，處無期徒刑或十年以上有期徒刑，得併科新
台幣一億元以下罰金：
一、竊取或侵占公用或公有器材、財物者。
二、藉勢或藉端勒索、勒徵、強占或強募財物者。
三、建築或經辦公用工程或購辦公用器材、物品，浮報價額、數
量、收取回扣或有其他舞弊情事者。
四、以公用運輸工具裝運違禁物品或漏稅物品者。
五、對於違背職務之行為，要求、期約或收受賄賂或其他不正利
益者。
前項第一款至第四款之未遂犯罰之。


司法院資訊處製作；財團法人民間司法改革基金會備份。
